【裁判字號】    91,交訴,131
【裁判日期】    920901
【裁判案由】    過失致死
【裁判全文】
臺灣臺南地方法院刑事判決                        九十一年度交訴字第一三一號
    公  訴  人  臺灣台南地方法院檢察署檢察官
    被      告  甲○○○○  Ｒ.
    選任辯護人  楊偉聖律師
右列被告因過失致死案件，經檢察官提起公訴（九十一年度偵字第四六二一號），本
院判決如左：
    主  文
甲○○○○  ＲＯＢＥＲＴ  ＷＩＬＳＯＮ─ＨＯＳＳ因過失致人於死，處有期徒刑
陸月，如易科罰金，以佰元折算壹日。
    事  實
一、美國籍人甲○○○○  ＲＯＢＥＲＴ  ＷＩＬＳＯＮ─ＨＯＳＳ未考領我國駕駛
    執照，本不得駕車上路，於民國九十一年三月二十二日晚上八時四十五分許，駕
    駛車牌號碼ＭＵＺ─０九三號重型機車，沿省道臺一線由北往南方向行駛行駛，
    途經該路南向二八二．七公里處，本應注意汽車行駛時，駕駛人應注意車前狀況
    ，並隨時採取必要之安全措施及視線不清時，應減速慢行，作隨時停車之準備，
    而依當時情形，客觀上又無不能注意之情事，其能注意竟疏未注意該處並無照明
    ，前方可能車輛有車輛行駛之車前狀況，未採取減速慢行以保持隨時可以煞停之
    安全措施，仍貿然以時速七十公里之速度高速直行，適有陳林美惠騎駛腳踏車，
    亦應注意慢車在夜間行車，應燃亮燈光，而依當時情形，亦無不能注意之情事，
    未燃亮燈光，於甲○○○○  ＲＯＢＥＲＴ  ＷＩＬＳＯＮ─ＨＯＳＳ同向前方
    車道內行駛，致甲○○○○  ＲＯＢＥＲＴ  ＷＩＬＳＯＮ─ＨＯＳＳ見狀避煞
    不及，機車右後視鏡與陳林美惠腳踏車發生擦撞，致陳林美惠人車倒地，因而受
    有右側硬腦膜下出血之傷害，經送醫急救後，仍因傷重，延至同年三月二十四日
    不治死亡。車禍事故發生後，甲○○○○  ＲＯＢＥＲＴ  ＷＩＬＳＯＮ─ＨＯ
    ＳＳ即在現場託人以電話報警，台南縣警察局白河分局安溪派出所警員據報到場
    處理，在警員尚不知何人為肇事車輛之駕駛人前，甲○○○○  ＲＯＢＥＲＴ
    ＷＩＬＳＯＮ─ＨＯＳＳ主動表示其為駕駛人並自首犯行，接受裁判。
二、案經臺灣台南地方法院檢察署檢察官據報相驗後自動檢舉偵查起訴。
    理  由
一、訊據被告甲○○○○  ＲＯＢＥＲＴ  ＷＩＬＳＯＮ─ＨＯＳＳ固不否認於右揭
    時、地駕車與被害人陳林美惠腳踏車發生擦撞車禍，致被害人死亡之事實，惟矢
    口否認有何過失，辯稱因被害人突然轉彎，來不及反應所致，本件車禍應無過失
    云云。
二、惟查，被告駕車肇事致被害人死亡一節，有臺南縣警察局道路交通事故調查報告
    表一紙、交通事故現場照片四幀在卷可資佐證。又被害人係因本件車禍受傷，送
    醫後不治死亡，亦經臺灣台南地方法院檢察署檢察官督同檢驗員相驗明確，並有
    國立成功大學醫學院附設醫院九十一年三月二十五日診斷證明書、勘驗筆錄、驗
    斷書及相驗屍體證明書等附卷可憑。
三、按汽車（均含機車）行駛時，駕駛人應注意車前狀況，並隨時採取必要之安全措
    施；慢車在夜間行車，應燃亮燈光，道路交通安全規則第九十四條第三項、第一
    百二十八條分別定有明文。查被告雖未考領我國駕駛執照，惟其與被害人既駕車
    上路，對於上開交通安全規則自應知之甚稔，為其等應注意之事項，而肇事當時
    係天候晴朗、夜間無照明、柏油路面、四線道、標線清晰、有快慢車道劃分、限
    速七十公里、路面乾燥、無缺陷、無障礙物、視距良好，有前開道路交通事故調
    查報告表載明可考，據此判斷，足見依當時狀況被告及被害人客觀上並無不能注
    意之情狀，是被告應注意該處無照明，光線昏暗，竟疏未注意，未減速慢行，採
    取可以隨時煞停之安全措施，仍貿然持速而行，而被害人駕駛腳踏車，亦應注意
    夜間應燃亮燈光，竟疏未注意，未燃亮燈光，貿然於省道上行駛，致被告見狀避
    煞不及，自後追撞被害人腳踏車，致被害人車倒地，並因之不治死亡，再參酌被
    告所駕車輛毀損處位於右側後視鏡，亦屬兩眼視線平視範圍所得注意之處，足認
    被告及被害人本身均有違前開規定之注意義務，其二人均顯有過失，臺灣省台南
    區車輛行車事故鑑定委員會亦同此認定，並鑑定被告為肇事主因，被害人為肇事
    次因，有該委員會南鑑字第九一０四二八號鑑定意見書在卷可憑，被告辯稱其無
    過失一情，顯係卸詞，不足採信。雖被害人亦與有過失，然本件車禍既係被告之
    過失併合發生，自仍不能因此即解免被告之過失罪責。又本件被害人係因此次車
    禍不治死亡，是被告之過失駕駛行為，與被害人之死亡結果間，具有相當因果關
    係，亦無疑義。從而，本件事證已甚明確，被告前揭犯行，堪以認定。
二、核被告甲○○○○  ＲＯＢＥＲＴ  ＷＩＬＳＯＮ─ＨＯＳＳ所為，係犯刑法第
    二百七十六條第一項之過失致人於死罪。又被告並未考領我國駕駛執照，雖持有
    美國奧瑞岡州發行之國際駕駛執照，而該國際駕駛執照可駕駛機車，惟美國奧瑞
    岡州對我國國際駕駛執照並未承認，此有被告國際駕駛執照影本、奧瑞岡州交通
    部函及主要國家（地區）對我國國際、國內駕駛執照態度一覽表影本各一紙在卷
    可憑，是被告雖有駕駛機車之能力，惟依平等互惠原則，被告於我國境內仍屬無
    駕駛執照，其無駕駛執照駕車，因而致人死亡，仍應依道路交通管理處罰條例第
    八十六條第一項加重其刑。又其肇事後未被有偵查權之公務員或機關發覺其為犯
    嫌前，留在事故現場向到場處理之警員自承犯行，進而接受裁判，此業經被告供
    明在卷可按，並經警載明於警詢筆錄內，被告行為合乎自首之要件，應依刑法第
    六十二條前段減輕其刑，並依法先加後減。爰審酌被告之品行、無照駕駛機車、
    應負過失責任之程度即其為肇事主因、造成被害人死亡之結果、被害人與有過失
    及其犯後未能坦認犯行，及尚未與死者家屬達成民事和解等一切情狀，量處如主
    文所示之刑，並諭知易科罰金之折算標準，以資懲儆。
據上論斷，應依刑事訴訟法第二百九十九條第一項前段，道路交通管理處罰條例第八
十六條第一項、刑法第二百七十六條第一項、第六十二條前段、第四十一條第一項前
段，罰金罰鍰提高標準條例第一條前段、第二條，判決如主文。
中      華      民      國      九十二      年      九    月      一    日
                              臺灣臺南地方法院交通法庭
                                      法  官  洪士傑
右正本證明與原本無異。
如不服本判決應於送達後十日內向本院提出上訴狀。
                                      書記官  陳金堂
中      華      民      國      九十二      年      九    月      一    日
附錄本案論罪科刑法條全文：
中華民國刑法第二百七十六條第一項：
 (過失致死罪)
因過失致人於死者，處二年以下有期徒刑、拘役或二千元以下罰金。


司法院資訊處製作；財團法人民間司法改革基金會備份。
